臺灣新竹地方法院行政訴訟判決
110年度交字第167號
原      告  羅竺吟  
被      告  交通部公路總局新竹區監理所

代  表  人  吳季娟  
訴訟代理人  胡惠茹  
上列當事人間違反道路交通管理處罰條例事件，原告不服被告中
華民國110年7月7日竹監裁字第50-ZBA369615號裁決，提起行政
訴訟，本院判決如下：
    主  文
原處分撤銷。
訴訟費用新臺幣參佰元由被告負擔。
被告應給付原告新臺幣參佰元。
    理  由
一、事實概要：
　　原告於民國(下同)110年4月9日7時41分許，駕駛車號000-00
    00號自用小客車(下稱系爭車輛)，行經國道一號高速公路南
    向95.9公里集散道(下稱系爭路段)時，遭民眾提出行車紀錄
    器影像檢舉，經內政部警政署國道公路警察局第二公路警察
    大隊(下稱舉發機關)員警認其有「行駛高速公路未依規定變
    換車道(未全程使用方向燈)」之違規事實而予舉發，原告到
    案陳述後，經被告認原告確有該違規行為，而依道路交通管
    理處罰條例(下稱道交條例)第33條第1項第4款、第85條第1
    項、第63條第1項等規定，於110年7月7日以竹監裁字第50-Z
    BA369615號違反道路交通管理事件裁決書，裁處原告罰鍰新
    臺幣(下同)3,000元，並記違規點數1點(下稱原處分)，原告
    不服原處分，提起本件行政訴訟。
二、兩造聲明：
(一)原告：1.原處分撤銷。2.訴訟費用由被告負擔。
(二)被告：1.原告之訴駁回。2.訴訟費用由原告負擔。
三、兩造陳述：
(一)原告部分：
　　原告於變換車道時，確實有顯示方向燈。現行車輛之方向燈
    與方向盤係連動設計，因方向盤回正，方向燈即停止。
(二)被告部分：
　　經檢視本案採證影像，可見原告係由外側車道變換至內側車
    道，其在原車道雖有開啟左側方向燈，惟在閃爍4次、車身
    尚未完全進入內側車道時即關閉，斯時仍有約3分之1車身位
    於外側車道，原告未依規定全程使用方向燈之事實明確。
四、法院判斷：
(一)按「汽車在行駛途中，變換車道或超越前車時，應依標誌、
    標線、號誌指示，並不得有下列情形：二、未依規定使用方
    向燈。 」，高速公路及快速公路交通管制規則第11條第2 
    款規定甚明。次按「汽車駕駛人，應依下列規定使用方向燈
    ： 二、左(右)轉彎時，應先顯示車輛前後之左(右)邊方向
    燈光；變換車道時，應先顯示欲變換車道方向之燈光，並應
    顯示至完成轉彎或變換車道之行為。」，道路交通安全規則
    第109條第2項第2款亦有明文。另按「汽車行駛於高速公路
    、快速公路或設站管制之道路，不遵使用限制、禁止、行車
    管制及管理事項之管制規則而有下列行為者，處汽車駕駛人
    3,000元以上6,000元以下罰鍰： 四、未依規定變換車道。 
    」、「汽車駕駛人有下列各款所列條款之一者，除依原條款
    處罰鍰外，並予記點：一、有第33條第1項…情形之一者，各
    記違規點數1點。」，道交條例第33條第1項第4款、第63條
    第1項第1款分別定有明文。
(二)查前揭事實概要欄所載事實，為兩造所不爭執，並有舉發違
    反道路交通管理事件通知單、原處分裁決書在卷可稽，應堪
    信為真實。本件爭點在於原告駕駛車輛行駛於系爭路段，是
    否有未依規定變換車道之情事？
(三)經查，經本院當庭勘驗舉發光碟後，其勘驗內容如下：
    畫面顯示時間為2021年4月9日07：41：37至07：41：56時：
    日間天氣晴無雨，該處為高速公路集散道，單向二線車道，
    車道間有一實一虛白色車道線，各車道車輛依序緩慢前進。
    攝影機所屬車輛行駛於內側車道上，其右側外側車道有一黑
    色小客車(即系爭車輛)左斜並於左後方向燈閃亮第一次時左
    側前後輪向左斜壓於白色車道線往左斜進入內側車道，於第
    四次左後方向燈閃亮結束後，畫面顯示系爭車輛車號為000-
    0000，同時右側後輪壓於白色車道線後，全車持續左斜進入
    內側車道，並通過前方路口白色停止線。　　
　　有本院110年10月12日調查證據筆錄在卷可稽。是由上開勘
    驗結果可知，系爭車輛由外側車道向左變換至內側車道之際
    ，確有顯示左側方向燈，並於最後一次即第四次閃爍結束後
    ，其車輛右後輪旋即進入內側車道。　　
(四)本院審酌現行四輪以上汽車之方向燈之作動，係與方向盤為
    連動設計，當扳動方向燈控制桿而打左(右)方向燈後，於方
    向盤往反方向轉動至其設定點，控制桿即復歸而關閉方向燈
    。而本件系爭車輛最後一次閃爍左側方向燈時，其大部分車
    身均已進入內側車道，嗣其車頭略為回正行駛，左側方向燈
    始未再運作，則由系爭車輛變換車道之行駛軌跡、與車道之
    相對位置等情觀之，堪認原告主張系爭車輛之方向燈係因方
    向盤回正而自動關閉等語，應認非虛，並合於一般經驗法則
    ，故難認原告有未依規定使用方向燈之違規情事。　　
(五)被告於裁處時漏未審酌上情，即逕認原告有「行駛高速公路
    未依規定變換車道」之情形，而依道交條例第33條第1項第4
    款、第63條第1項規定，裁處原告罰鍰3,000元，並記違規點
    數1點，即屬有誤。原告訴請撤銷原處分為有理由，應予准
    許。又本件訴訟最後得不經言詞辯論為之，併予敘明。
(六)本件第一審訴訟費用300元應由被告負擔，而上開訴訟費用 
    300元係原告於起訴時預為繳納，此有本院收據在卷可稽，
    依行政訴訟法第237條之8第1項規定，法院為訴訟費用之裁
    判時，應確定其費用額；而其立法理由在於為免交通裁決事
    件之當事人於判決確定後另行聲請確定訴訟費用之勞費，爰
    參考民事訴訟法第436條之19規定，明定本條。從而確定費
    用額之方法，應依行政訴訟法第237條之9、第236條、第104
    條規定準用民事訴訟法第93條規定。因之，被告應賠償原告
    300元，爰確定第一審訴訟費用額如主文第2項、第3項所示
    。
五、據上論結，本件原告之訴為有理由，依行政訴訟法第98條第
    1項前段、第237條之8第1項，判決如主文。
中　　華　　民　　國　　110 　年　　10　　月　　22　　日
                  行政訴訟庭  法　官　張百見 
以上正本係照原本作成。
如對本判決上訴，非以其違背法令為理由，不得為之，且須於判
決送達後20日內向本院提出上訴狀。
中　　華　　民　　國　　110 　年　　10　　月　　25　　日
                              書記官　鄧雪怡